【裁判字號】    97,訴,34
【裁判日期】    970131
【裁判案由】    侵權行為損害賠償
【裁判全文】
臺灣高雄地方法院民事判決                97年度訴字第34號
原      告  丁○○
訴訟代理人  丙○○
被      告  甲○○
訴訟代理人  乙○○
上列當事人間請求損害賠償事件，原告於刑事訴訟程序（民國96
年度交簡上字第85號）提起附帶民事訴訟（96年度交簡上附民字
第26號），經本院刑事交通庭裁定移送，本院於民國96年12月5
日言詞辯論終結，判決如下：
    主      文
被告應給付原告新台幣參拾柒萬零陸佰元及自民國九十六年十月
五日起至清償日止，按週年利率百分之五計算之利息。
原告其餘之訴駁回。
訴訟費用由被告負擔二分之一，其餘由原告負擔。
本判決第一項得假執行。
    事實及理由
一、按訴狀送達後，原告不得將原訴變更或追加他訴，但擴張或
    減縮應受判決事項之聲明者，不在此限，民事訴訟法第255
    條第1 項第3 款定有明文。本件原告起訴時，係請求被告給
    付新台幣（下同）1,227,370 元，暨自刑事附帶民事訴訟裁
    定正本送達被告翌日起即民國96年10月5 日至清償日止，按
    週年利率百分之5 計算之利息。嗣於97年1 月23日於本院審
    理中，將訴之聲明減縮為請求被告給付770,600 元，暨自96
    年10月5 日起至清償日止，按週年利率5%計算之利息。，核
    屬減縮應受判決事項之聲明，核無不合，先予敘明。
二、原告主張：被告於95年2 月20日19時50分許，駕駛車牌號碼
    ZT-2079 號自用小客車，沿高雄市○○區○○路由北往南方
    向行駛，於行經澄清路與澄清路700 巷交岔路口時，竟因身
    體不適致疏未注意車前狀況，而貿然跨越快慢車道，撞及原
    告騎乘在該交岔路口內臨停待轉澄和路之車牌號碼ZIE-025
    號輕型機車，致原告人車倒地，因而受有頭部外傷併蜘蛛膜
    下腔出血，頭皮撕裂傷2 公分等傷害（下稱系爭車禍）；並
    支出醫療費用30,600元、減少勞動能力損失140,000 元，又
    原告因本件系爭車禍身體精神上受到極大之痛苦，請求賠償
    精神慰撫金600,000 元，爰依民法第184 條第1 項前段、第
    193 條第1 項、第195 條第1 項規定提起本訴等情。並聲明
    ：被告應給付770,600 元，暨自刑事附帶民事訴訟裁定正本
    送達被告翌日起即96年10月5 日至清償日止，按週年利率百
    分之5 計算之利息。
三、被告則以：原告請求之賠償金額過高等語資為抗辯，並聲明
    ：原告之訴駁回。
四、兩造爭執及不爭執事項：
  (一)不爭執部分如下，並有系爭車禍交通事故現場圖、調查報告
    表、長庚紀念醫院高雄分院（下稱長庚）及財團法人義大醫
    院（下稱義大醫院）之診斷證明書在卷可稽（均見偵查他字
    卷第5-10頁），暨經本院依職權調取本院96年度交簡上字第
    85 號 刑事全卷查明屬實。
  1.被告於95年2 月20日19時50分許，駕駛車牌號碼ZT-2079 號
    自用小客車，沿高雄市○○區○○路由北往南方向行駛，於
    行經澄清路與澄清路700 巷交岔路口時，因身體不適致疏未
    注意車前狀況，而貿然跨越快慢車道，並撞及原告騎乘在該
    交岔路口內臨停待轉澄和路之車牌號碼ZIE-025 號輕型機車
    ，致原告人車倒地，受有頭部外傷併蜘蛛膜下腔出血，頭皮
    撕裂傷2 公分等傷害。
  2.被告因本件車禍事故，經本院96年度交簡上字第85號刑事判
    決依過失傷害罪判處有期徒刑4 月確定。
  3.被告同意高雄市政府交通局車輛行車事故鑑定委員會鑑定意
    見認定原告無肇事原因。
  4.被告同意原告主張醫療費用30,600元、減少勞動能力損失14
    0,000 元。
  (二)爭執之事項：
    原告依侵權行為請求損害賠償金額以多少為適當？主張之精
    神慰撫金，是否過高？
六、本院判斷意見如下：
  1.按汽車駕駛人患病影響安全駕駛者，不得駕車；汽車應在遵
    行車道內行駛，又道路交通安全規則第114條第4 款、第94
    條駕駛人並應注意車前狀況，並隨時採取必要之安全措施。
    道路交通安全規則第97條第1 款、第94條第3 項分別定有明
    文。經查，被告考領有自小客車駕駛執照，自應知悉前揭規
    定，且被告明知自己身體不適，已無法正常駕駛，仍貿然開
    車，行經系爭車禍路段疏未注意車前狀況並侵入機車道行駛
    ，致撞及在機車待轉區等候綠燈之原告肇致本件車禍，則被
    告駕駛行為顯有過失，堪予認定。又原告確因本件車禍受有
    頭部外傷併蜘蛛膜下腔出血，頭皮撕裂傷2 公分等傷害，此
    有長庚及義大醫院診斷證明書附卷足憑，復為被告所不爭執
    ，堪認被告過失行為與原告所受損害間，具有相當因果關係
    。再被告因上開車禍事故所涉過失傷害罪，經本院判處有期
    徒刑4 月，減為有期徒刑2 月確定乙節，亦有本院刑事判決
    附卷可憑，並經本院查閱卷附之過失傷害案件卷宗影本無訛
    ，且被告對此亦不爭執，自堪信原告前開主張為真實。從而
    ，原告依民法侵權行為法律關係主張被告就此應負侵權行為
    損害賠償責任，洵屬有據，應予准許。
  2.再按因故意或過失，不法侵害他人之權利者，負損害賠償責
    任；不法傷害他人之身體或健康者，對於被害人因此喪失或
    減少勞動能力，或增加生活上需要時，應負損害賠償責任；
    不法侵害他人之身體、健康、名譽、自由、信用、隱私、貞
    操，或不法侵害其他人格法益而情節重大者，被害人雖非財
    產上之損害，亦得請求賠償相當之金額；民法第184 條第1
    項前段、第193 條第1 項、第195 條第1 項分別定有明文。
    本件原告所受傷害，既出於被告過失行為所致，揆諸前揭規
    定，被告對於原告身心所受損害及費用支出，自應負擔全部
    損害賠償責任。
  3.茲就原告請求醫藥費用30,600元、減少勞動能力損失140,
    000 元、非財產上損害600,000元，有無理由？分述之。
  醫療費用部分：本件原告因被告過失行為，致受有前開傷害
    ，實際支出醫療費用30,600元，復有原告提出長庚、義大醫
    院、長群骨科診所等醫療費用收據（見本院交簡上附民卷第
    4-26頁）在卷可參，堪可認定，並為被告不爭執，而按原告
    所受損害既因被告過失行為造成，自得向被告請求，則原告
    請求被告給付上開醫療費用支付，自屬有據，應予准許。
  減少勞動能力損失140,000 元：原告受傷後，自95年2 月20
    日95年6 月19日止，4 個月無法工作，其每月經營美容護膚
    店所生營收約35,000元，合計140,000 元之損失乙節，為被
    告所不爭執，復有原告美容護膚店94年11月至95年1 月間營
    業稅報稅資料（見同下附民卷第29-31 頁）及義大醫院95年
    6 月9 日就診醫囑原告無法工作宜長期休養之診斷證明書（
    見本院卷第52頁）在卷可佐，堪認有據。從而，原告請求被
    告給付其勞動能力損失140000元，即屬有據，應予准許。
  非財產上損害部分：原告主張其因本件車禍受有傷害，致身
    心受創甚鉅，爰請求非財產上損害600,000 元等情。本院審
    酌原告因本件車禍受有頭部外傷併顱內出血等傷害情節，對
    日常生活及其工作業務影響非小，且被告迄未與原告達成和
    解，賠償全部所受精神上之損害，堪認原告確受有精神上痛
    苦。而按原告與其夫共同經營美容護膚店，店內營收每月收
    入約7 萬元，被告任職金屬買賣業務，公司擔任五金送貨員
    ，94年財產總額約300 萬元左右乙節，有稅務電子閘門財產
    所得調件明細表等件在卷可參，堪可認定。此外，參酌系爭
    事故發生被告應負擔全部過失責任等一切情形。本院認為被
    告賠償原告200,000 元之非財產上損害為適當。至原告逾此
    部分之主張，為無理由。
七、綜上，原告依侵權行為法律關係，請求被告給付370,600 元
    （30600+140000+200000 ＝370600），及自96年10月5 日起
    至清償日止，按年息百分之5 計算之利息，為有理由，應予
    准許。逾此部分之請求為無理由，應予駁回。
八、本件判決所命給付之金額，未逾50萬元，爰依民事訴訟法第
    389 條第1 項第5 款規定，為職權宣告假執行。
九、本件因事證已臻明確，兩造其餘攻擊、防禦方法及證據資料
    之主張，核與判決結果不生影響，爰不逐一論駁，併予敘明
    。
十、據上論結：原告之訴一部有理由，一部無理由，依民事訴訟
    法第79條、第389 條第1 項第5 款，判決如主文。
中    華    民    國    97    年    1     月    31    日
                  民事第六庭  法  官  陳銘珠
以上正本證明與原本無異。
如對本判決上訴，須於判決送達後20日內向本院提出上訴狀，同
時表明上訴理由；如已於本判決宣示後送達前提起上訴者，應於
判決送達後10 日 內補具上訴理由。
中    華    民    國    97    年    1     月    31    日
                              書記官   劉音利


司法院資訊處製作；財團法人民間司法改革基金會備份。
